臺灣臺中地方法院刑事判決
110年度簡上字第68號
上  訴  人
即  被  告  張汶淂


上列上訴人即被告因妨害名譽案件，不服本院中華民國110 年1
月5日110年度豐簡字第20號第一審判決（聲請簡易判決處刑案號
：109年度偵字第29872號），提起上訴，本院判決如下：
    主    文
上訴駁回。 
    犯罪事實
一、乙○○於民國109年4月10日21時22分許，在由7名住戶組成之
    通訊軟體LINE「○○107」群組內，就共用空間使用、清理問
    題，與甲○○發生口角爭執時，竟基於公然侮辱之犯意，以「
    WEN」之暱稱，在上開7名住戶均得共見共聞之群組內，對甲
    ○○發布：「是不是低能」等言語，足以貶損甲○○之人格與社
    會評價。
二、案經甲○○訴由彰化縣警察局鹿港分局報告臺灣彰化地方檢察
    署檢察官陳請臺灣高等檢察署臺中檢察分署檢察長核轉臺灣
    臺中地方檢察署檢察官偵查起訴。 
    理    由
壹、證據能力部分：
一、按被告以外之人於審判外之陳述，雖不符刑事訴訟法第159
    條之1 至第159 條之4 之規定，而經當事人於審判程序同意
    作為證據，法院審酌該言詞陳述或書面陳述作成時之情況，
    認為適當者，亦得為證據；又當事人、代理人或辯護人於法
    院調查證據時，知有第159 條第1 項不得為證據之情形，而
    未於言詞辯論終結前聲明異議者，視為有前項之同意，刑事
    訴訟法第159 條之5 定有明文。經查，本判決以下所引用被
    告乙○○以外之人於審判外之言詞或書面陳述，對被告而言，
    性質上均屬傳聞證據，惟被告已知悉有刑事訴訟法第159條
    第1 項之情形，並同意該等證據有證據能力（本院簡上卷第
    59頁），本院審酌上開證據作成時之情況，尚無違法取證或
    不當之情形，復與本案之待證事實間具有相當之關聯性，以
    之作為證據應屬適當，揆諸上開規定，應認有證據能力。
二、傳聞法則乃對於被告以外之人於審判外之言詞或書面陳述而
    為之規範。本判決以下引用之非供述證據，無刑事訴訟法第
    159 條第1 項規定傳聞法則之適用，因與本案待證事實具有
    關聯性，且無證據證明係公務員違法取得之物，依法自得作
    為證據。
貳、實體部分：
一、認定犯罪事實所憑之證據及理由： 
    訊據被告固坦承於上揭時間，以暱稱「WEN」在通訊軟體LIN
    E「○○107」群組內，就共用空間使用、清理問題，與告訴人
    甲○○發生口角爭執時，對告訴人發布「是不是低能」等言語
    ，惟矢口否認有何公然侮辱之犯行，辯稱：當時我是以疑問
    的方式詢問，沒有影響到告訴人之名譽云云。然查：
  ㈠被告於109年4月10日21時22分許，在由7名住戶組成之通訊軟
    體LINE「○○107」群組內，以「WEN」之暱稱，在前揭群組內
    ，對告訴人發布：「是不是低能」言語之事實，業據被告於
    警詢、偵查、本院準備程序及審理中均坦承不諱（偵9045號
    卷第8至9頁、偵29872號卷第16頁、本院簡上卷第58、60、7
    7頁），核與告訴人於警詢、偵查證述相符（偵9045號卷第1
    1至12頁、偵29872號卷第16頁），並有指認犯罪嫌疑人紀錄
    表、通訊軟體LINE對話紀錄翻拍照片6張等件在卷可參（偵9
    045號卷第15至21頁），此部分事實堪以認定。
  ㈡被告雖執前詞置辯，然按刑法第309 條之公然侮辱罪，所稱
    侮辱，凡未指明具體事實，而其內容足以貶損他人社會評價
    之輕蔑行為，即足當之。本罪所保護之法益乃個人經營社會
    群體生活之人格評價，是否構成侮辱，並非從被害人或行為
    人之主觀感受判斷，而係以陳述內容之文義為據，審酌個案
    之所有情節，包含行為人與被害人之性別、年齡、職業類別
    、教育程度、社會地位、平時關係、言語使用習慣、詞彙脈
    絡等，探究言詞之客觀涵義，是否足以減損被害人之聲譽（
    最高法院108年度台上字第3183號判決意旨參照）。查，被
    告發布之「是不是低能」言語，其中「低能」意指：⒈智力
    發展較慢，智商較低，學習困難，缺乏處理生活和適應環境
    的能力的人。⒉譏諷人能力很低（參教育部重編國語辭典修
    訂本網站）。依據社會一般通念，自有輕蔑、嘲諷、鄙視及
    使人難堪之意涵，此言詞對於遭指涉之對象而言，自屬足以
    貶損其人格尊嚴及社會評價之侮辱行為。至被告辯稱其當時
    是以疑問的方式詢問云云，然被告為智識正常之成年人，於
    本院審理時自陳就讀大學中（本院簡上卷第77頁），其應知
    悉結合疑問詞及負面辱罵言詞所為之言語，目的非在詢問告
    訴人，而係直接指摘告訴人，與負面辱罵言詞相當。另參酌
    案發當時，被告與告訴人就租屋處之共用空間使用、清理問
    題發生口角爭執，而衍生不滿情緒，以及被告口出上揭言語
    之時機，足認被告所為本案言論，實含有輕侮、鄙視對方且
    具貶損之負面評價意味，足使一般人有不堪、難受之感受，
    核屬貶低個人社會評價、人格尊嚴之侮辱性言語無誤，被告
    為本案言論時，自有侮辱之犯意，至臻明確。
  ㈢綜上所述，被告所辯乃屬事後卸責之詞，委無足採，是本案
    事證明確，被告上開犯行堪可認定，應依法論科。
二、論罪科刑及駁回上訴之理由：
  ㈠核被告所為係犯刑法第309 條第1 項之公然侮辱罪。
  ㈡原審以被告犯公然侮辱罪事證明確，依刑事訟訴法449條第1
    項前段、第454條第2項，刑法第309條第1項、第42條第3項
    前段，刑法施行法第1條之1第1項等規定，依職權就個案裁
    量於法定刑度內量處被告罰金新臺幣2,000 元，及諭知如易
    服勞役之折算標準，經核原判決此部分之認事用法並無違誤
    ，量刑亦稱妥適，應予維持。被告上訴意旨猶執前詞，否認
    犯行及指摘原判決不當，求為撤銷改為無罪判決，為無理由
    ，應予駁回。         
據上論斷，應依刑事訴訟法第455 條之1 第1 項、第3 項、第36
4條、第368條，判決如主文。
本案經檢察官洪佳業聲請簡易判決處刑，檢察官丙○到庭執行職
務。
中　　華　　民　　國　　110 　年　　11　　月　　24　　日
                  刑事第六庭  審判長  法  官 柯志民
　　　　　　　　　　　　　　　　　　　法　官 戰諭威
　　　　　　　　　　　　　　　　　　　法　官 蔡逸蓉
以上正本證明與原本無異。
不得上訴。
　　　　　　　　　　　　　　　　　　　書記官 葉俊宏
中　　華　　民　　國　　110 　年　　11　　月　　24　　日
附錄論罪科刑法條：
刑法第309條第1項
公然侮辱人者，處拘役或九千元以下罰金。